臺灣高等法院刑事判決
109年度上易字第402號
上  訴  人  
即  被  告  鄒欣慧


                    （現於法務部○○○○○○○○○執行                      中）        
上列上訴人因違反毒品危害防制條例案件，不服臺灣桃園地方法
院108年度審易字第847號，中華民國108年12月27日第一審判決
（起訴案號：臺灣桃園地方檢察署108年度撤緩毒偵字第118號、
108年度撤緩毒偵字第154號），提起上訴，本院判決如下：
    主    文
上訴駁回。
    事    實
一、鄒欣慧前於民國87年間，因施用毒品案件，經臺灣板橋地方
    法院（更名為臺灣新北地方法院，下稱新北地院）裁定送勒
    戒處所觀察、勒戒後，因認有繼續施用毒品之傾向，復經該
    院以87年度毒聲字第1896號裁定送戒治處所施後強制戒治，
    嗣因執行屆滿3 月且成效評定合格，復經該院以88年度毒聲
    字第1236號裁定停止戒治，所餘戒治期間交付保護管束，然
    因於保護管束期間，鄒欣慧復有施用毒品之行為，復經該院
    以88年度毒聲字第3731號裁定撤銷停止戒治，令入戒治處所
    施以強制戒治，於89年3 月10日執行完畢，由臺灣板橋地方
    法院檢察署（更名為臺灣新北地方檢察署）檢察官以89年度
    戒毒偵字第895 號為不起處分確定。又於5 年內之90年間，
    因施用毒品案件，經臺灣新竹地方院（下稱新竹地院）以90
    年度毒聲字第907 號裁定令入戒治處所施以強制戒治，於91
    年9 月22日執行完畢；刑責部分，經新竹地院以90年度竹北
    簡字第121 號判決處有期徒刑5 月確定；又於90年間，因施
    用毒品案件，經新竹地院以90年度竹東簡字第195 號判決處
    有期徒刑6 月確定，前揭2 案經接續執行，於92年8 月15日
    縮短刑期執畢出監。再於①103 年間因竊盜案件，經新竹地
    院以103 年度竹簡字第127 號判決判處有期徒刑3 月確定；
    ②又於104 年間因施用毒品案件，經新竹地院以104 年度易
    字第12號判決判處有期徒刑5 月（共3 罪），應執行有期徒
    刑9 月確定；上開①②二案，經新竹地院以104 年度聲字第
    1005號裁定定應執行有期徒刑11月確定（下稱應執行刑A ，
    徒刑執行期間自104 年11月17日至105 年7 月15日止）；③
    又104 年間因施用毒品案件，經新竹地院以104 年度易字第
    112 號判決判處有期徒刑6 月確定；④復於105 年度因施用
    毒品案件，經新竹地院以104 年度審易字第829 號判決判處
    有期徒刑7 月確定；上開③④二案，經新竹地院以105 年度
    聲字第663 號裁定定應執行有期徒刑10月確定（下稱應執行
    刑B ，徒刑執行期間自105 年7 月16日至106 年4 月27日止
    ）；⑤另因施用毒品案件，經新竹地院以104 年度審易字第
    917 號判決判處有期徒刑6 月確定；⑥再因施用毒品案件，
    經新竹地院以105 年度審易字第212 號判決判處有期徒刑6
    月（2 罪）、4 月，應執行有期徒刑11月確定；上開⑤⑥二
    案，經新竹地院以105 年度聲字第1396號裁定定應執行有期
    徒1 年2 月確定（下稱應執行刑C ，徒刑執行期間自106 年
    4 月28日至107 年6 月27日止），應執行刑A 、B 、C 入監
    接續執行後，於106 年4 月20日縮短刑期假釋出監，（『應
    執行刑A 』已執行完畢，於本案構成累犯，最高法院104 年
    度第7 次刑事庭會議決議參照）。
二、詎鄒欣慧詎仍不知悔改，復基於施用第二級毒品之犯意，分
    別為下列施用毒品犯行：
（一）於106 年10月5 日上午11時49分許採尿前回溯120 小時內
      某時，在臺灣地區不詳地點，施用第二級毒品甲基安非他
      命1 次；嗣於106 年10月5 日為臺灣桃園地方檢察署（下
      稱桃園地檢）觀護人室採尿送驗，檢驗結果呈甲基安非他
      命陽性反應，始悉上情。
（二）於106 年10月17日下午1 時35分許採尿前回溯120 小時內
      某時，在臺灣地區不詳地點，施用第二級毒品甲基安非他
      命1 次，嗣於106 年10月17日為桃園地檢觀護人室採尿送
      驗，檢驗結果呈甲基安非他命陽性反應，始悉上情。
（三）於106 年12月5 日上午8 時40分許採尿前回溯120 小時內
      某時，在臺灣地區不詳地點，施用第二級毒品甲基安非他
      命1 次，嗣於106 年12月5 日為桃園地檢觀護人室採尿送
      驗，檢驗結果呈甲基安非他命陽性反應，始悉上情。
（四）於107 年1 月16日下午1 時47分許採尿前回溯120 小時內
      某時，在臺灣地區不詳地點，以不詳之方式，施用第二級
      毒品甲基安非他命1 次，嗣於107 年1 月16日為桃園地檢
      觀護人室採尿送驗，檢驗結果呈甲基安非他命陽性反應，
      始悉上情。
三、案經臺灣桃園地方檢察署檢察官偵查起訴。
    理    由
壹、程序事項：
一、本案前經桃園地檢檢察官以106 年度毒偵字第6916號、第77
    88號案件為緩起訴處分，嗣經臺灣高等檢察署檢察長於107
    年3 月2 日以107 年度上職議字第2913號處分書駁回再議確
    定，緩起訴期間為1 年6 月而至108 年9 月1 日止，並應於
    緩起訴處分確定後1 年內遵守下列命令：㈠應遵守選定之居
    善醫院指定之日期，每月前往該院接受門診追蹤輔導1 次。
    ㈡應依通知按時至本署觀護人室進行追蹤輔導及不定期採尿
    檢驗之預防再犯所為之必要命令。㈢應依毒品戒癮治療實施
    辦法及完成治療認定標準第9 條及第12條之規定完成戒癮治
    療。惟被告前於106 年4 月20日假釋出監後，雖明知未按時
    報到或定期接受採尿則其假釋有遭撤銷之可能（參原審卷第
    149 頁），竟仍於106 年9 月21日及同年11月21日未按時報
    到並接受定期採尿，且於107 年1 月25日因本案接受偵訊時
    仍隱匿其假釋有遭撤銷可能之事，而虛稱：「（因為戒癮治
    療不能在監所內為之，所以在未來1 年6 月內，是否有可能
    入監所？）不會。」等語。嗣經桃園地檢檢察官為上開緩起
    訴處分後，於其後之107 年2 月22日及同年3 月20日仍未依
    法至桃園地檢報到並接受定期採尿，以致上開假釋遭撤銷，
    有法務部○○○○○○○報請撤銷假釋報告表附卷可憑（參原審卷
    第115 頁），是被告於明知其前因未按時報到及定期接受採
    尿而假釋有遭撤銷之可能時，仍偽稱其無入監所之可能，嗣
    後仍持續有未按時報到及定期接受採尿之情事，是其雖因另
    案入監執行，而無從履行緩起訴所附之義務，然此均係可歸
    責於被告之事由，自不得以被告事後因入監執行無從履行，
    而認本案緩起訴處分撤銷有重大瑕疵，是本案起訴自屬適法
    。
二、本案所引用之非供述證據，業經原審及本院依法踐行調查證
    據程序，而檢察官、被告鄒欣慧亦均不爭執各該證據之證據
    能力，復查無依法應排除其證據能力之情形，是後述所引用
    證據之證據能力均無疑義，先予敘明。
貳、實體事項：
一、訊據被告鄒欣慧矢口否認有何施用第二級毒品之犯行，辯稱
    ：伊沒有施用安非他命，是因為伊在驗尿前有去看醫生、醫
    生有開藥，伊因為服用藥物才導致安非他命的反應云云。經
    查：
  ㈠被告先後4 次於106 年10月5 日上午11時49分許、106 年10
    月17日下午1 時35分許、106 年12月5 日上午8 時40分許、
    107 年1 月16日下午1 時47分許，為桃園地檢觀護人室分別
    採集之尿液，均送請台灣尖端先進生技醫藥股份有限公司先
    以酵素免疫分析法（EIA ）初步篩檢，再以氣相層析質譜儀
    （GC/M S）為確認檢驗後，均確呈甲基安非他命陽性反應之
    情，有該公司出具之濫用藥物檢驗報告及桃園地檢受保護管
    束人尿液檢體監管紀錄表各4 紙附卷可稽，此部分事實首堪
    認定。
  ㈡甲基安非他命服用後於24小時內約有70％排泄於尿液中，服用
    甲基安非他命於尿液中排出之最長時限，受施用劑量、施用
    方式、個人體質及其代謝情況等因素影響，因個案而異，一
    般可檢出之期間為1 至5 天等情，業經行政院衛生署管制藥
    品管理局民國91年10月3 日管檢字第110436號函述詳實（見
    該局94年6 月發行之濫用藥物檢驗相關解釋彙編第153 、15
    4 頁），前揭尿液檢驗報告載明被告經警採集之尿液係以氣
    相層析質譜儀分析法（GC/MS ）作為確認檢驗之方式，而該
    方法之原理係檢品經氣化後，通過層析管分離純化，再將純
    化後之成分循序送入質譜儀做個別鑑定。因質譜儀所測定之
    圖譜，在化學上被公認具有指紋特性，故可據以完全判定該
    檢品係為何種化合物。準此，若以氣相層析質譜儀法作藥物
    及其代謝產物之定性及定量分析，不會有偽陽性反應產生。
    而被告送驗之尿液經以氣相層析質譜儀分析法檢驗，鑑驗結
    果既係呈甲基安非他命陽性反應，且依報告內容所示，被告
    4 次送驗尿液中甲基安非他命含量分別為1852ng/ml 、3222
    ng /ml、2256ng/ml 及14120ng/ml，均高出閾值濃度500n g
    /ml甚多。足認被告確有於106 年10月5 日上午11時49分許
    、106 年10月17日下午1 時35分許、106 年12月5 日上午8
    時40分許、107 年1 月16日下午1 時47分許，為桃園地檢觀
    護人室採尿之時起回溯120 小時內之某時，分別施用第二級
    毒品甲基安非他命之事實無訛。
  ㈢被告於原審雖辯稱：伊因看醫生服用藥物，可能因此產生安
    非他命的反應云云。惟查，被告於106 年7 月1 日至107 年
    1 月16日間曾前往蘇澳榮民醫院、羅東聖母醫院、新竹馬偕
    醫院、台安耳鼻喉科診所、康馨診所就醫，有衛生福利部中
    央健康保險署108 年10月17日健保醫字第1080014643號函附
    卷可查，再經原審函詢上開被告曾前往之醫療院所，其中蘇
    澳榮民醫院、羅東聖母醫院、台安耳鼻喉科診所及康馨診所
    均回覆所開立之藥中並無可由尿液中代謝甲基安非他命及安
    非他命之陽性反應，有各該醫療院所之回函在卷足證（參原
    審卷第189-208 頁、第211 頁），至新竹馬偕醫院則回覆「
    病患於106 年11月7 日於家庭醫學科使用之藥物，並不會造
    成尿液安非他命之陽性反應。於106 年11月14日於牙科拔除
    右上第二大臼齒，術後開立止痛藥及抗生素，無造成尿液安
    非他命陽性反應之藥物。於106 年11月22日門診開的降血壓
    藥中有Labetalol ，過去曾有病例報告提到孕婦在使用此藥
    時有可能會有偽陽性反應。」，有該院108 年11月11日馬院
    竹內系乙字第1080015132號函在卷可憑（參原審卷第209 頁
    ）。因之被告於106 年10月5 日上午11時49分許、106 年10
    月17日下午1 時35分許採尿前，均無服用上開新竹馬偕醫院
    開立之Labetalol 藥物之可能，而於106 年12月5 日上午8 
    時40分許、107 年1 月16日下午1 時47分許採尿前，雖有服
    用上開Labetalol 藥物之可能，然被告其時並非孕婦，且以
    上開氣相層析質譜儀法作藥物及其代謝產物之定性及定量分
    析，不會有偽陽性反應產生已有如上述，是上開新竹馬偕醫
    院之回函自無足為被告有利之認定。況被告於偵訊時即已自
    承其於106 年12月5 日採尿前曾施用安非他命之情事（參10
    6 年度毒偵字第6916號卷第41頁），嗣於原審準備程序之初
    始亦坦承本案4 次施用甲基安非他命犯行（參原審卷第133 
    頁），是被告事後所辯純屬違實之虛詞，均不足採信。
  ㈣綜上所述，被告上開4 次施用第二級毒品甲基安非他命之犯
    行，足堪認定，應予論罪科刑。
二、論罪科刑：
（一）核被告所為，均係犯毒品危害防制條例第10條第2 項之施
      用第二級毒品罪（共4 罪），其施用毒品前非法持有毒品
      之低度行為，應為施用毒品之高度行為所吸收，不另論罪
      。其先後4 次施用第二級毒品之犯行，犯意各別、行為互
      異，應分論併罰。
（二）被告有如事實欄所載之科刑及執行紀錄，有本院被告前案
      紀錄表在卷可按，故被告受有期徒刑執行完畢後，於5 年
      內故意再犯本案4次犯行均為有期徒刑以上之罪，俱為累
      犯，且其前案均係施用毒品罪，與被告本件所犯4次施用
      第二級毒品罪之犯罪類型、行為態樣、造成之法益侵害相
      同或相似，參照司法院釋字第775號解釋意旨，被告本件4
      次犯行各依累犯規定加重，核無罪刑不相當之情形，應依
      刑法第47條第1項規定，加重其刑。
三、原審認被告罪證明確，適用毒品危害防制條例第10條第2 項
    ，刑法第11條前段、第47條第1 項、第41條第1項前段、第8
    項、第51條第5款之規定，及審酌被告前已因施用毒品案件
    經觀察、勒戒及刑之執行完畢，本應徹底戒除毒癮，詎其仍
    未能自新、戒斷毒癮，竟仍施用足以導致人體機能發生依賴
    性、成癮性及抗藥性等障礙之第二級毒品，戕害自身健康，
    漠視法令禁制，本即不宜寬縱，又被告犯罪後否認施用第二
    級毒品甲基安非他命，犯後態度難稱良好，兼衡其犯罪之動
    機、目的、手段、智識程度等一切情狀，量處如原判決主文
    所示之刑，均諭知易科罰金之折算標準，定其應執行刑有期
    徒刑10月，並諭知易科罰金之折算標準。核其認事用法均無
    違誤，量刑亦屬妥適。被告上訴意旨仍執陳詞，否認犯罪云
    云，為無理由，其上訴應予駁回。
據上論斷，應依刑事訴訟法第368條，判決如主文。
本案經檢察官鄭龍照到庭執行職務。
中　　華　　民　　國　　109 　年　　4 　　月　　8 　　日
                  刑事第十六庭  審判長法　官  葉騰瑞
                                      法　官  陳芃宇
                                      法　官  莊明彰
以上正本證明與原本無異。
不得上訴。
                                      書記官  蘇佳賢
中　　華　　民　　國　　109 　年　　4 　　月　　8 　　日
附錄：本案論罪科刑法條全文　　
毒品危害防制條例第10條
施用第一級毒品者，處6 月以上 5年以下有期徒刑。
施用第二級毒品者，處3 年以下有期徒刑。